【裁判字號】    88,易,3171
【裁判日期】    890412
【裁判案由】    詐欺
【裁判全文】
臺灣臺北地方法院刑事判決                        八十八年度易字第三一七一號
    公  訴  人  臺灣臺北地方法院檢察署檢察官
    被      告  甲○○
右列被告因詐欺案件，經檢察官提起公訴（八十八年度偵字第二一八九七號），本院
判決如左：
    主      文
甲○○連續意圖為自己不法之所有，以詐術使人將本人之物交付，處有期徒刑壹年。
扣案募款箱壹只沒收之。
    事      實
一、甲○○曾有詐欺、盜匪等前科（均未構成累犯），詎猶不知悔改，於民國八十八
    年九月二十一日台灣中部發生大地震後，見國人風起雲湧投入賑災，並無分地域
    戮力捐輸，認有機可乘，竟基於意圖為自己不法所有之概括犯意，於同年月二十
    三日上午十時許，身著同年月二十日中午由台北市政府領取之志工背心並手持自
    製募款箱乙只，在人潮往來頻繁之台北市○○區○○街一段二號騎樓前，偽為台
    北市政府志工，連續向路人以賑災名義募款，致使不知名之路人六名陷於錯誤，
    先後共計交付新臺幣（下同）七百九十六元予甲○○，許某乃詐得財物得逞。嗣
    為現場民眾乙○○發覺有異報警，於同日上午時十時三十分許經警當場將甲○○
    逮捕，並扣得前開詐得現金及施詐所用之志工背心及其所有之募款箱等物。
二、案經台北市政府警察局中正第一分局移送臺灣臺北地方法院檢察署檢察官偵查起
    訴。被告經本院通緝始到案。
    理      由
一、訊據被告甲○○固坦承有於右揭時、地身著台北市政府志工背心募款之事實，惟
    矢口否認有何詐欺犯行，辯稱：伊係慈濟會員，所募得之款係要捐給慈濟云云。
    經查，右開犯罪事實，已據被告於警訊中坦承不諱，供稱：「沒有人要我募款，
    募款是我個人行為」、「（你為何要以『賑災』之名向路人詐欺募款？）我因圖
    一時私心想把欺騙來的錢占為己有」（見偵卷第四頁反面、第七頁反面）等語在
    卷，其於本院訊問時仍供承警訊所言屬實；而被告募款時行跡可疑乙節，復據證
    人即現場目擊並報案之路人乙○○於警訊中證述綦詳，有該警訊筆錄在卷可稽。
    參以被告自承知悉台北市政府志工背心僅供在台北市政府當臨時工識別之用，竟
    猶身著該志工背心募款，其有施用詐術之行為及不法所有之意圖甚明。此外，並
    有如事實欄所載之物扣案可資佐證。綜上足徵被告前開於警訊中之自白與事實相
    符，應堪採信。至其嗣後於本院中翻異前供辯稱所募得之款係要捐給慈濟云云，
    顯係卸責之詞，要無可採。本件事證業臻明確，被告犯行堪以認定，應予依法論
    科。
二、核被告所為，係犯刑法第三百三十九條第一項詐欺取財罪。其先後六次犯行，時
    間緊接，所犯係構成要件相同之罪名，顯係基於概括犯意反覆為之，應依連續犯
    規定論以一罪，並加重其刑。本件被告犯行係在八十八年九月二十五日總統發布
    緊急命令之前，並無該命令第十一條第二項加重其刑之適用，應予敘明。爰審酌
    被告曾有詐欺、盜匪等前科（未構成累犯），有本院被告全國前案紀錄表、台灣
    高等法院檢察署刑案紀錄簡覆表各一紙在卷可按，猶不思悛悔，於國家遭逢強震
    重大劫難，國人均感同身受慷慨解囊之際，竟利用民眾矜憫哀憐之心圖謀私利，
    惡性甚深，且犯後猶飾詞圖卸，顯無悔意，惟犯罪所得僅七百餘元，及其犯罪手
    段、智識程度等一切情狀，量處如主文所示之刑。末查，扣案募款箱一只，為供
    被告犯罪所用之物，且屬被告所有，業具其供認無訛，併依刑法第三十八條第一
    項第二款宣告沒收之；至扣案背心係台北市政府所有，非被告所有之物，亦據其
    供承在卷，不予宣告沒收，附此敘明。
據上論斷，應依刑事訴訟法第二百九十九條第一項前段，刑法五十六條、第三百三十
九條第一項、第三十八條第一項第二款，罰金罰鍰提高標準條例第一條前段，判決如
主文。
本案經檢察官孫小萍到庭執行職務
中      華      民      國    八十九    年      四      月     十二     日
                                      臺灣臺北地方法院刑事第八庭
                                          法  官  宋  松  璟
右正本證明與原本無異。
如不服本判決，應於判決送達後十日內，向本院提出上訴狀。
                                          書記官  黃  瑞  芬
中      華      民      國    八十九    年      四      月     十四     日
附錄本案論罪科刑法條全文
刑法第三百三十九條
一意圖為自己或第三人不法之所有，以詐術使人將本人或第三人之物交付者，處五年
  以下有期徒刑、拘役或科或併科一千元以下罰金。
二以前項方法得財產上不法之利益或使第三人得之者亦同。
三前二項之未遂犯罰之。


司法院資訊處製作；財團法人民間司法改革基金會備份。
